臺灣臺北地方法院刑事判決　　　　　　　93年度訴字第1676號
公　訴　人　臺灣臺北地方法院檢察署檢察官
被　　　告　甲○○
　　　　　　　　　　　弄七十號.
義務辯護人　李文欽律師
上列被告因違反稅捐稽徵法案件，經檢察官提起公訴（九十三年
度偵緝字第一三八五號），本院判決如下：
    主  文
甲○○連續扣繳義務人侵占已扣繳之稅捐，處有期徒刑月，如
易科罰金以佰元折算壹日。
    犯罪事實
一、甲○○無犯罪前科，為台泥實業股份有限公司（下稱台泥公
    司）負責人，並於民國八十六年九月間起代表台泥公司與甘
    宏森簽訂房屋租賃契約，承租臺北縣新店市○○路一○○號
    八樓之一供作台泥公司營業辦公使用，雙方約定每月房租之
    支付方式為於租期之第一個月一次簽發每月十日一期，已扣
    除百分之十應扣稅款之之支票十二紙予出租人甘宏森，逐年
    續約，租金每年調漲百分之三，於九十年一月一日起至九十
    年九月三十日止每月租金為新台幣（下同）十萬四千一百八
    十六元，於九十年十月一日起至九十一年九月三十日止每月
    租金為十萬八千元，租期至九十一年九月三十日屆至，而甲
    ○○為所得稅法第八十九條第一項第二款所定之租金所得稅
    款之扣繳義務人，明知依所得稅法第九十二條第一項規定，
    應於每月十日前將上一月內所代扣款向國庫繳清，嗣因台泥
    公司營運發生困難，竟基於意圖為自己不法之所有，且基於
    概括之犯意，自九十年一月十日起至九十一年十二月十日止
    ，連續於違反前開規定，將其已按月扣取之代扣稅款（九十
    年一月十日至九十年九月三十日每月代扣款為一萬零四百十
    九元，九十年十月十日至九十一年九月三十日止每月代扣稅
    款為一萬零八百元），計二十二萬三千三百七十一元，未向
    國庫繳清而予以侵占入己，供作台泥公司營運用。嗣經財政
    部台灣省北區國稅局新店稽徵所因業務稽徵需要查核台泥公
    司九十年度、九十一年度及九十二年一月至二月有關帳簿憑
    證，而查獲上情。
二、案經財政部臺灣省北區國稅局函送台灣台北地方法院檢察署
    檢察官偵查起訴。
    理  由
一、訊據被告甲○○對於其代表台泥公司與甘宏森簽訂房屋租賃
    契約，租金支付方式為於租期之第一個月一次簽發十二張，
    已扣除百分之十應扣稅款之每月十日逐月到期之支票予出租
    人甘宏森，及自九十年一月十日起至九十一年九月三十日止
    未將廿宏森每月租金所得之百分之十稅款繳交國庫，惟否認
    有任何違反稅捐稽徵法犯行，辯稱：「…我有向國稅局申請
    分期繳納未獲同意，但我要有業務才能繳…」（九十三年九
    月二十九日偵查）、「…我們公司向房東租房子。每個月要
    付房租，一年的房租開票給付，租金的部分有付出去，但是
    稅金沒有繳，因為我們的資金有困難。我不是收到租金，我
    是給付給房東，一部分要去繳稅，租金的部分我先前就開票
    出去了…稅的部分我們有向國庫申請延期，我們不是故意不
    繳稅…只是我經濟上的困難，我只是一點點稅款沒有繳，我
    不是故意不繳…我當時是開支票出去的。票都有兌現。全部
    的租金我都有支付…」（九十三年十月二十二日偵查）、「
    …我公司從建築到航太科技的轉換剛好遇到景氣困難，所以
    我公司的一般薪資及營運費用及我本身及高層主管都沒有領
    薪水，除了能維持公司營運以外，在九十年及九十一年，我
    就向國稅局要求緩繳…甘宏森部分，他的房租部分，是每一
    年都開立掉，我們不繳房租會被趕出去，我們能經營的話一
    定繳稅，我們不可能侵占，因為連我們自己都沒有領薪水…
    」（九十四年一月三日本院準備程序）、「…沒有侵占，我
    們要緩繳已經申請，是否同意，由國稅局決定…」（九十四
    年二月十八日本院審理）、「…甘宏森的租金要求超出通常
    的租金要求…我們清算結果他超收租金，他超收部分是我們
    在這個案件要主張的，因為他惡劣的行為，後來我們就不幫
    他繳…我都有申請，是按照合約申報，但是甘宏森超收我要
    追索回來…」（九十四年四月一日本院審理）、「…當初我
    也是對外舉債來支付租金，沒有所謂扣下來問題，支票開出
    去只是因為出租人要求整個開給他，因為公司搬遷增加其他
    負擔，所以就任他予取予求，沒有代扣的的問題…」（九十
    四年四月二十五日本院審理）、「…我是根據稅捐稽徵法第
    二十六條規定，向稅捐稽徵機關申請延期繳納，期間不得逾
    三年，當時被告公司有困難，稅捐稽徵機關沒有不准的理由
    。且依同法第四十八條之一規定，被告公司困難主動申請，
    我們是依法申請，反而國稅局不合法，變成誣告…」（九十
    四年六月十日本院審理）等詞，而辯護人亦辯護主張：「…
    本件起訴書所載從九十年一月一日開始關於被告涉犯侵占代
    扣稅款問題，這個前提必須是稅款要存在，本件公訴人並沒
    有證明台泥實業有沒有代扣稅款的事實存在就起訴，且十二
    張支票交付當時都是還沒有到期，屆期會不會兌換還不一定
    ，公司有沒有發放工資這個問題，被告回答公司沒有任何款
    項，何來代扣稅款存在，而且被告能夠在承租地點繼續待下
    去，努力的使支票兌換，被告何來侵占行為，公訴人應就代
    扣稅款部分予以證明…」（九十四年六月十日本院審理）等
    。經查：
(一)、按納稅義務人有租金所得者，應由扣繳義務人於給付時，依
    規定之扣繳率或扣繳辦法扣取稅款，並依所得稅法第九十二
    條規定繳納；租金所得，其扣繳義務人為機關、團體之責應
    扣繳單位主管、事業負責人及執行業務者，納稅義務人為取
    得所得者；所得稅第八十八條各類所得稅款之扣繳義務人，
    應於每月十日前將上一月內所扣稅款向國庫繳清，並於每年
    一月底前將上一年內扣繳各納稅義務人之稅款數額，開具扣
    繳憑單，彙報該管稽徵機關查核；納稅義務人如為中華民國
    境內居住之個人，或在中華民國境內有固定營業場所之營利
    事業，租金按給付額扣取百分之十，所得稅法第八十八條第
    一項第二款、第八十九條第一項第二款、第九十二條第一項
    前段及各類所得扣繳率標準第二條第一項第五款分別定有明
    文。
(二)、被告係台泥實業股份有限公司之負責人，該公司自八十六年
    九月間起即由被告代表台泥公司與甘宏森簽訂房屋租賃契約
    ，承租臺北縣新店市○○路一○○號八樓之一供作台泥公司
    營業辦公使用，租金每年調漲百分之三，九十年一月一日起
    至九十年九月三十日止每月租金十萬四千一百八十六元，九
    十年十月一日至九十一年九月三十日止每月租金十萬八千元
    ，每月房租之支付方式為於租期之第一個月一次簽發十二張
    ，每月十日逐月到期之支票予出租人甘宏森各情，已據被告
    供明在卷，且有台泥實業股份有限公司變更登記表、房屋租
    賃契約二份、支票十紙（皆影本，九十二年度偵字第一九四
    六五號卷第32頁、第14-17頁、第26-31頁、第18-21頁）在
    卷可稽，而依據卷附之二份租賃契約第三條租金約定：「(一)
    租期第一年每月租金合計為新台幣玖萬玖仟貳佰拾伍元（稅
    內含，即乙方〈承租人台泥實業股份有限公司〉開立每月新
    台幣捌萬玖仟參佰零貳元整支票予甲方甲方〈出租人〉）。
    租期第二年每月租金合計為拾萬肆仟壹佰捌拾陸元整（稅內
    含，即乙方〈承租人台泥實業股份有限公司〉開立每月新台
    幣玖萬參仟柒佰陸拾柒元整支票予甲方甲方〈出租人〉。」
    （租賃期限自民國八十八年十月一日起至民國九十年九月三
    十日止）、「(一)每月租金合計為新台幣壹拾萬捌仟元整（稅
    含內，即乙方〈承租人台泥實業股份有限公司〉開立每月新
    台幣玖萬柒仟貳佰元整支票予甲方〈出租人〉）」（租賃期
    限自民國九十年十月一日起至民國九十一年九月三十日止）
    ，與九十年十二月十日至九十一年九月十日止逐月十日到期
    之面額均為九萬七千二百元之支票十紙，可知所開立支付予
    出租人甘宏森之每月租金支票面額為已經扣除雙方約定每月
    租金數額之百分之十，而被告自承上開房屋租賃契約書係其
    代表台泥公司所簽訂，則被告代表台泥公司與甘宏森簽訂上
    開房屋租賃契約既有就每月租金扣除百分之十後之數額簽發
    支票支付之約定，當知悉上開扣除之每月租金百分之十，即
    為租金所得之扣取稅款，且被告簽交予出租人甘宏森每月之
    租金支票，確均已扣除租金百分之十，則被告已扣取出租人
    甘宏森之租金所得稅款至明，從而被告自應依所得稅法第九
    十二條規定於每月十日前將上一月內所扣租金百分之十之稅
    款向國庫繳清，惟被告所簽發交付自九十年一月十日起至九
    十一年九月十日止逐月到期租金支票，雖均已扣除每月租金
    百分之十，卻未於隔月十日前向國庫繳清，此已據被告於九
    十四年四月一日及九十四年五月二十七日本院審理時供承在
    卷，參以被告陳述：「…我公司從建築到航太科技的轉換剛
    好遇到景氣困難，所以我公司的一般薪資及營運費用及我本
    身及高層主管都沒有領薪水，除了能維持公司營運以外，在
    九十年及九十一年，我就向國稅局要求緩繳…」（九十四年
    一月三日本院準備程序）等詞，其兌現次月支票而未將稅款
    上繳，顯然將代扣之稅款挪為供作公司營運，自屬變易持有
    為所有，而侵占九十年一月十日起至九十一年九月十日止已
    扣繳之稅捐，計二十二萬三千三百七十一元。
(三)、被告一再以因經濟不景氣致公司經營發生困難而無法繳付上
    開稅款，並有依稅捐稽徵法第二十六條規定申請延期繳納，
    且已依稅捐稽徵法第四十八條之一已依法主動申請，無侵占
    稅款等詞置辯，然而稅捐稽徵法第二十六條規定：「納稅義
    務人因天災、事變或遭受重大財產損失，不能於法定期間內
    繳清稅捐者，得於規定納稅期間內，向稅捐稽徵機關申請延
    期或分期繳納，其延期或分期繳納之期間，不得逾三年。」
    ，係「納稅義務人」向稅捐稽徵機關申請延期或分期繳納之
    規定，而同法第四十八條之一第一項、第二項規定：「納稅
    義務人自動向稅捐稽徵機關補報並補繳所漏稅款者，凡屬未
    經檢舉、未經稽徵機關或財政部指定之調查人員進行調查之
    案件，左列之處罰一律免除；其涉及刑事責任者，並得免除
    其刑：一本法第四十一條至第四十五條之處罰。二各稅法所
    定關於逃漏稅之處罰。」、「前項補繳之稅款，應自該項稅
    捐原繳納期限截止之次日起，至補繳之日止，就補繳之應納
    稅捐，依原應繳納稅款期間屆滿之日郵政儲金匯業局之一年
    期定期存款利率按日加計利息，一併徵收。」，亦係「納稅
    義務人」自動向稅捐稽徵機關補報並補繳所漏稅款者得免除
    其刑之規定，惟本件被告為扣繳義務人，納稅義務人為出租
    人甘宏森，而被告所簽發交付自九十年一月十日起至九十一
    年九月十日止逐月到期租金支票，所扣除之每月租金百分之
    十，係納稅義務人甘宏森依法應繳付之租金所得扣取稅款，
    已如前述，扣繳義務人之被告既已自所支付之租金逐月扣取
    租金所得百分之十稅款，自應依所得稅法第九十二條第一項
    前段規定，於隔月十日前向國庫繳清，自無稅捐稽徵法第二
    十六條規定得申請延期或分期繳納，且如前所述，被告非納
    稅義務人，而係扣繳義務人，且迄今猶未將出租人甘宏森租
    金所得之扣繳稅款繳清國庫，亦無稅捐稽徵法第四十八條之
    一第一項免刑規定之適用。
  綜上可知，被告前述辯解及辯護人前揭辯護主張均不足採，本
  件事證明確，被告犯行堪予認定，應依法論科。
二、查被告為台泥公司之負責人，為所得稅法第八十九條第一項
    第二款所定之為租金所得稅款之扣繳義務人，依所得稅法第
    九十二條第一項之規定，應於每月十日前將上一月內所代扣
    稅款向國庫繳清，被告未行繳交上開代扣稅款，竟予以侵占
    入己，核其所為係犯稅捐稽徵法第四十二條第二項扣繳義務
    人侵占已扣繳之稅捐罪，應依同法條第一項所定刑度處罰。
    被告先後多次犯行，時間緊接，所犯罪名之構成要件相同，
    顯係基於概括犯意，反覆實施，應依連續犯規定論以一罪，
    並加重其刑。原起訴意旨認被告係自九十年十一月十日起至
    九十一年十月十日止，未向國庫繳納前一月份之百分之十租
    金代扣稅款，而侵占九十年十月至九十一年九月之租金代扣
    稅款，而對被告所簽發交付逐月十日到期之九十年一月十日
    起至九十年九月十日止之支票，每月所扣除之租金百分之十
    之租金代扣稅款被侵占之犯行未予起訴，惟與經起訴之犯行
    均係基於概括之犯意而為，具有連續犯之裁判上一罪關係，
    本院自得一併審究。爰審酌被告素行良好（無犯罪前科，有
    台灣台北地方法院檢察署刑案資料查註紀綠表及台灣高等法
    院被告全國前案紀錄表在卷可稽）、因經濟不景氣，公司週
    轉不靈因而挪用應繳稅款、所侵占之金額計二十二萬三千三
    百七十一元，迄未向國庫繳清上開稅款及犯罪後態度等一切
    情狀，量處如主文所示之刑，並諭知易科罰金折算標準。
三、公訴人補充意旨以：被告未將九十一年十月一日至九十一年
    十二月十日之租金所得代扣稅款二萬二千五百九十八元繳交
    國庫，而認被告此部分另涉有稅捐稽徵法第四十二條第二項
    之侵占代扣繳稅捐罪嫌云云。經查，雖然財政部台灣省北區
    國稅區新店稽徵所九十四年二月三日北區國稅新店二字第09
    41000650號函認被告於九十一年九月三十日房屋租賃契約屆
    至，自九十一年十月一日至九十一年十二月十日止搬離台北
    縣新店市○○路一○○號八樓之一房屋止支付出租人甘宏森
    二十二萬六千元租金亦有侵占已扣繳二萬二千五百九十八元
    稅捐，然依據卷附之台北縣新店市調解委員會委員書（九十
    二年度偵字第一九四六五號卷24頁）記載：「…二、九十一
    年十二月十日對造人（台泥實股份有限公司）搬離系爭房屋
    時應給付聲請人之管理費壹拾陸萬元…租金貳拾貳萬陸仟元
    正，水電貼補金壹萬參仟元正，房屋回復原狀代金伍萬元，
    合計金額肆拾肆萬玖仟元正，扣除聲請人收取對造人保證金
    參拾貳萬肆仟元正，對造乙尚須給付聲請人壹拾貳萬伍仟元
    ，上揭壹拾貳伍仟元金額，對造人於九十一年十一十五日給
    付予聲請人…」，由上內容可知，被告於給付二十二萬六千
    元租金予出租人甘宏森時並無代扣租金所得百分之十扣取稅
    款，從而自不得認定被告有侵占前揭所指支付出租人甘宏森
    自九十一年十月一日至九十一年十二月十日二十二萬六千元
    租金之已扣繳稅捐二萬二千五百九十八元。此外，復查無任
    何證據證明被告有侵占前揭二萬二千五百九十八元已扣繳稅
    捐之犯行，故此部分不能證明被告犯罪，惟公訴意旨認此部
    分與前開論罪科刑部分有裁判上一罪之連續犯關係，爰不另
    為無罪之諭知，附此敘明。
據上論斷，應依刑事訴訟法第二百九十九條第一項前段，稅捐稽
徵法第四十二條第二項、第一項，刑法第十一條前段、第五十六
條、第四十一條第一項前段，罰金罰鍰提高標準例第二條，判決
如主文。
本案經檢察官陳玉萍到庭執行職務。
中　　華　　民　　國　　94　　年　　7 　　月　　8 　　日
                           臺灣臺北地方法院刑事第一庭
                                  審判長法 官 陳興邦
                                        法 官 劉素如
                                        法 官 林婷立
上正本證明與原本無異
如不服本判決，應於收受送達後十日內向本院提出上訴書狀，其
未敘述上訴之理由者並得於提起上訴後十日內向本院補提理由書
（均須按他造當事人之人數附繕本）。
                                       書記官 王曉雁
中　　華　　民　　國　　94　　年　　7 　　月　　8 　　日
本案論罪科刑法條全文
稅捐稽徵法第四十二條
代徵人或扣繳義務人以詐術或其他不正當方法匿報、短報、短徵
或不為代徵或扣繳稅捐者，處五年以下有期徒刑、拘役或科或併
科新臺幣六萬元以下罰金。
代徵人或扣繳義務人侵占已代繳或已扣繳之稅捐者，亦同。
